【裁判字號】    99,簡上,78
【裁判日期】    990430
【裁判案由】    傷害
【裁判全文】
臺灣臺南地方法院刑事判決              99年度簡上字第78號
上  訴  人  甲○○
即  被  告
上列上訴人因傷害案件，不服本院中華民國九十九年二月三日九
十八年度簡字第二一七八號第一審判決（聲請簡易判決處刑案號
：九十八年度偵字第九九八三號），提起上訴，本院管轄之第二
審合議庭判決如下：
    主  文
原判決撤銷。
甲○○傷害人之身體，處拘役伍拾玖日，如易科罰金，以新臺幣
壹仟元折算壹日；又傷害人之身體，處拘役伍拾玖日，如易科罰
金，以新臺幣壹仟元折算壹日。應執行拘役壹佰壹拾日，如易科
罰金，以新臺幣壹仟元折算壹日。緩刑貳年，緩刑期內付保護管
束。
    事  實
一、甲○○與丙○曾為同居關係之男女朋友，二人間具有家庭暴
    力防治法第三條第二款之家庭成員關係，因細故爭執，竟分
    別基於傷害他人身體之犯意，先後為下列傷害犯行：
（一）丙○得知甲○○另結交異性朋友，乃於民國九十八年三月
      八日凌晨十二時許，至青商會與甲○○理論，甲○○因恐
      危及其名聲，徒手拉丙○上車於離開會場，甲○○認丙○
      無理取鬧，遂於車內出手毆打丙○之臉頰、頸部、手部，
      致丙○因而受有頭部外傷併左臉頰及左頸擦傷，額頭壓痛
      ；後頸，兩手上臂及前臂，右大腿多處挫傷瘀青。
（二）九十八年六月八日上午十時許，丙○撥打電話予甲○○，
      要其至臺南市○○○路○段四一六號愛閣汽車旅館載她，
      甲○○至該處後因質疑丙○有外遇，雙方因而發生口角爭
      執，甲○○在憤怒情狀下，遂出手毆打丙○之身體、頭部
      ，致其受有頭部外傷，軀幹及肢體多處鈍挫傷之傷害。
二、案經丙○訴由臺南市警察局第二分局報請臺灣臺南地方法院
    檢察署檢察官聲請簡易判決處刑。
    理  由
壹、程序方面
    按刑事訴訟法第一百五十九條之五明定：「被告以外之人於
    審判外之陳述，雖不符前四條之規定，而經當事人於審判程
    序同意作為證據，法院審酌該言詞陳述或書面陳述作成時之
    情況，認為適當者，亦得為證據。」、「當事人、代理人或
    辯護人於法院調查證據時，知有第一百五十九條第一項不得
    為證據之情形，而未於言詞辯論終結前聲明異議者，視為有
    前項之同意。」，其立法理由在於傳聞證據未經當事人之反
    對詰問予以核實，乃排斥其證據能力。惟當事人如放棄對原
    供述人之反對詰問權，於審判程序表示同意該等傳聞證據可
    作為證據，此時，法院除認該傳聞證據欠缺適當性外，自可
    承認其證據能力。又當事人、代理人或辯護人於調查證據時
    ，知有刑事訴訟法第一百五十九條第一項不得為證據之情形
    ，卻表示「對於證據調查無異議」、「沒有意見」等意思，
    而未於言詞辯論終結前聲明異議者，應視為已有將該等傳聞
    證據採為證據之同意（最高法院九十四年度台上字第二九七
    六號判決意旨參照）。查被告對於告訴人即證人丙○於警詢
    之審判外陳述，在本院準備程序中，就該證據能力一節，表
    示「無意見」之意思（見本院卷第二六頁），揆諸前揭說明
    ，應視為被告已有將該等傳聞證據採為證據之同意，另本院
    審酌上開證人於警詢中之陳述，係就被告涉犯事實(二)傷害犯
    行之事實所為之陳述，本院復查無違法或不實之處，是該等
    傳聞證據並無欠缺適當性之情形，自可承認其證據能力。
貳、實體方面
  一、訊據被告固坦承於前揭事實欄一、（一）、（二）所示之
      時、地，先後毆打告訴人之情，惟矢口否認犯行，辯稱：
      「事實欄一、（一）部分：告訴人先到青商會會場打我，
      我拉她上車，在車上她一直針對我交女朋友的事情爭吵，
      並出手打我及破壞車子，我只有以雙手阻擋推她，然後她
      下車亂滾，她身上的傷是自己造成的；事實欄一、（二）
      部分：我到愛閣汽車旅館要載她，她說「為了錢，跟男生
      到汽車旅館睡覺」，我很生氣，但我只有出手打她的臉一
      巴掌而已，她的傷勢都是她自己打自己所造成的」云云。
      經查：
  （一）告訴人分別於九十八年三月八日，遭被告毆打臉頰、頸
        部、手部，致受有頭部外傷併左臉頰及左頸擦傷，額頭
        壓痛；後頸，兩手上臂及前臂，右大腿多處挫傷瘀青等
        傷害；於九十八年六月八日，遭被告毆打，致受有頭部
        外傷，軀幹及肢體多處鈍挫傷之傷害，業經證人即告訴
        人於警詢及偵查中證述：「（問：被告於九十八年三月
        八日何時、何，如何傷害妳？）被告在佳里鎮在被告車
        上徒手打我，時間是晚上凌晨十二時」、「（問：妳於
        何時？在何地遭甲○○毆打？）我於九十八年六月八日
        九時四十分許，在臺南市○○○路○段四一六號愛閣汽
        車旅館遭甲○○毆打成傷；（問：妳被毆打受傷後受傷
        程度為何？）我身體受傷之部位為頭部外傷，軀幹及肢
        體多處鈍挫傷」綦詳（見警卷第二頁；偵卷第五、十頁
        ），且有告訴人所提出之郭綜合醫院九十八年六月十八
        日診斷證明書、臺南市立醫院九十八年七月二十五日診
        斷證明書各一紙及傷勢照片十四張在卷可參（見偵查卷
        第十二、十五、十七至二四頁）。
  （二）事實欄一、（一）部分：被告於本院審理時自陳：「九
        十八年三月八日告訴人跑到青商會開會場所胡鬧，因為
        她知道我跟某個女子在交往，當時在會場她出手打我，
        然後我拉她上車，跟她說不要再鬧了，這樣很難看，她
        在車上亂打車子和我，我就雙手推她，她衝下車高喊說
        我打她，我怕丟臉，所以立刻開車跑掉，後來我打電話
        叫會長和另一位理事帶她去醫院看診，我們兩人在車上
        爭吵衝突大約五分鐘左右，過幾天丙○打電話跟我說她
        沒有錢，我叫她去跟青商會會長拿一萬塊，是因為我覺
        得當時我拉她上車力量有稍微大一點，再加上我在車內
        有推她，所以就給她一萬元當做我的歉意」等語（見本
        院卷第四一頁）。經查：依被告上開所陳，其對於告訴
        人前來青商會會場胡鬧又出手打他，因恐失其顏面而拉
        告訴人上車，自是已對告訴人此舉心生不滿，且被告亦
        不否認在發生衝突過程，伊拉告訴人上車，力量有稍微
        大一點（見本院卷第四一頁背面），且在車上有推告訴
        人等行為，則被告斯時於處於憤怒情狀下，因而出手傷
        害告訴人身體成傷，客觀上尚無違反一般經驗法則；再
        依前揭診斷證明書所載，告訴人所受之傷害部位為臉頰
        、頸部、手臂，均位於人身體之上半身部位，且所受傷
        勢均為挫傷、瘀傷，若依被告所辯，係告訴人自己下車
        亂滾成傷，則其所受傷勢應為擦傷，而不至於會有挫傷
        、瘀傷之傷勢。再者，被告亦自陳在車上與告訴人發生
        衝突長達五分鐘，若被告只是出手推告訴人，應當不會
        造成告訴人受有如上之傷勢，故依告訴人受傷之部位及
        傷勢以查，應係出於他方積極攻擊所致甚明，苟如被告
        所辯伊並無出手毆打告訴人，斷不可能造成告訴人受有
        上揭之身體傷害，況被告於事發後馬上打電話叫青商會
        會長與另一位理事帶告訴人去醫院就診，益徵告訴人身
        體之上開傷勢，係遭被告所傷一節，應堪認定。被告上
        開所辯，自無可採。
  （三）事實欄一、（二）部分：被告於本院審理時稱：「九十
        八年六月八日她打電話給我叫我去愛閣汽車旅館載她，
        我進去房間後，發現衛生紙一大堆，所以我懷疑她有另
        外交男朋友的情形，我就問她，她回答我說「為了錢，
        有一個男人載他去汽車旅館睡覺」，我真的很生氣且有
        被玩弄的感覺，就打她臉一巴掌，當時有說她真的很不
        要臉，我跟她在旅館內發生衝突時間差不多十幾分鐘，
        我聽她罵我，在這十幾分鐘過程，我只有打她一巴掌，
        都是她自己打自己」云云（見本院卷第四二頁）。經查
        ，一般男女朋友遇有對方疑為出軌之情形，當會氣憤難
        耐與對方理論，且被告亦自陳伊當時心裡覺得有被告訴
        人玩弄的感覺，且在旅館內與告訴人發生口角爭執時間
        長達十分鐘，則被告斯時於處於憤怒情狀下，因而出手
        傷害告訴人身體成傷，客觀上尚無違反一般經驗法則；
        再者，若如被告所辯僅是打告訴人一巴掌，斷不可能造
        成告訴人受有頭部外傷，軀幹及肢體多處鈍挫傷之傷害
        ，且若只是打告訴人一巴掌，則被告應無繼續留在該處
        長達十分鐘之必要，況依卷附照片所示告訴人所受之傷
        勢均分佈在手肘內部、頸部、背部以查，應係出於他方
        積極攻擊所致甚明，苟如被告所辯伊僅毆打告訴人一巴
        掌，斷不可能造成告訴人受有上揭之身體傷害。益徵被
        告前揭所辯，亦與事實不符，要無可採。
  （四）證人即告訴人丙○業於警詢及偵查中就本案相關事實證
        稱明確，且本件事證均已明確，業經本院認定如上，自
        無再依職權傳喚之必要，附此敘明。綜上所述，本件事
        證明確，被告上開之犯行，洵堪認定，應予依法論科。
  二、按家庭暴力者，指家庭成員間實施身體或精神上不法侵害
      之行為；家庭暴力罪者，指家庭成員間故意實施家庭暴力
      行為而成立其他法律所規定之犯罪，家庭暴力防治法第二
      條第一款、第二款定有明文。查本件被告與告訴人有同居
      關係，係家庭暴力防治法第三條第二款所定之家庭成員。
      故核被告先後所為，均係犯刑法第二百七十七條第一項之
      傷害罪，其上開犯行同時亦屬家庭暴力防治法第二條第二
      款之家庭暴力罪。
  三、原審以被告罪證明確，依刑事訴訟法第四百四十九條第一
      項前段、第四百五十四條第二項，刑法第二百七十七條第
      一項、第五十一條第六款、第四十一條第一項前段規定，
      各量處被告拘役五十九日，並定應執行拘役一百十日，固
      非無見。惟查，被告原與告訴人同居，為家庭暴力防治法
      第三條第二款之家庭成員，被告上開二次傷害告訴人之行
      為，均係犯刑法第二百七十七條第一項之傷害罪，亦屬家
      庭暴力防治法第二條所稱之家庭暴力行為而構成家庭暴力
      罪，原審漏未論及被告係犯家庭暴力罪，尚有未洽。被告
      上訴意旨仍執陳詞否認犯罪，固無可取，然原審判決既有
      前揭可議之處，即屬無可維持，自應由本院予以撤銷改判
      。爰審酌被告與告訴人是同居男女朋友，在此期間僅因細
      故的口角爭執，卻不思理性溝通，竟動手毆打告訴人成傷
      ，被告犯後矢口否認犯行，態度欠佳，併參酌告訴人受傷
      害之程度，被告已與告訴人達成和解，及其犯罪動機、犯
      罪手段、犯後態度等一切情狀，分別量處如主文所示之刑
      ，並諭知易科罰金之折算標準，及定其應執行之刑，並諭
      知易科罰金之折算標準。
  四、末查，被告前未曾受有期徒刑以上刑之宣告，此有臺灣高
      等法院被告前案紀錄表在卷可參，本院審酌被告因與告訴
      人之男女情感糾紛，一時衝動，思慮未周，致罹本罪，犯
      後已知所悔悟，且已經與告訴人達成和解，並給付告訴人
      和解金額新臺幣十萬元，此經本院依職權調取本院九十八
      年度司執字第九一九五九號、九十九年度司執字第二０五
      四七號之損害賠償案卷，核閱無訛，是被告經此罪刑之宣
      告後，當知所警惕，信無再犯之虞，故認對被告所受刑之
      宣告，以暫不執行為適當，爰併予宣告緩刑二年，以勵自
      新，並依家庭暴力防治法第三十八條第一項規定，宣告緩
      刑期內付保護管束。
據上論斷，應依刑事訴訟法第四百五十五條之一第一項、第三項
、第三百六十九條第一項前段、第三百六十四條、第二百九十九
條第一項前段，家庭暴力防治法第三十八條第一項，刑法第十一
條前段、第二百七十七條第一項、第四十一條第一項前段、第五
十一條第六款、第七十四條第一項第一款，刑法施行法第一條之
一第一項、第二項前段，判決如主文。
本案經檢察官乙○○到庭執行職務。
中    華    民    國    99    年    4     月    30    日
                刑事第十三庭    審判長法  官  張銘晃
                                      法  官  黃翰義
                                      法  官  徐文瑞
以上正本證明與原本無異。
本件不得上訴。
                                      書記官  鄭梅君
中    華    民    國    99    年    4     月    30    日
附錄本案論罪科刑法條：
刑法第277條
傷害人之身體或健康者，處3年以下有期徒刑、拘役或1千元以下
罰金。
犯前項之罪因而致人於死者，處無期徒刑或7年以上有期徒刑；
致重傷者，處3年以上10年以下有期徒刑。
本件不得上訴

司法院資訊處製作；財團法人民間司法改革基金會備份。
